臺灣臺中地方法院民事裁定　100年度事聲字第65號
異　議　人　全國不動產經濟股份有限公司
法定代理人　葉春智
代　理　人　王瀚興律師
上列當事人間因聲請公示催告事件，異議人對於本院司法事務官
民國100年6月1日所為100年度司催字第672號公示催告聲明異議
，本院裁定如下：
    主    文
異議駁回。
    理    由
一、按當事人對於司法事務官處理事件所為之終局處分，得於處
    分送達後10日之不變期間內，以書狀向司法事務官提出異議
    。司法事務官認前項異議有理由時，應另為適當之處分；認
    異議為無理由者，應送請法院裁定之。法院認第1項之異議
    為有理由時，應為適當之裁定；認異議為無理由者，應以裁
    定駁回之。前項裁定，應敘明理由，並送達於當事人，民事
    訴訟法第240條之4定及司法事務官辦理有價證券公示催告事
    件規範要點第3點均定有明文。
二、本件聲明異議意旨略以：系爭本票上記載「本票僅供全國不
    動產大甲加盟店款項月費期間99.7-100.6擔保用，絕不供作
    其他用途，特此聲明。」，且與兩造所簽訂之契約第12條規
    定，可知系爭本票乃發票人交付供聲請人擔保之用，定有一
    次簽發發票日為每月十五日之票據作為擔保，豈會未簽發票
    日而致該票據無效？參照最高法院70年度第18次民事庭會議
    決議（一）旨，異議人亦不過依照發票人原先決定之意思，
    輾轉充作填寫發票日之機關，與自行填寫發票日完成簽發支
    票之行為無異，自當以異議人作為填入發票之機關，而達成
    擔保之目的，故該票據並非空白授權票據，並非欠缺應記載
    事項而無效，原裁定率嫌速斷，應予廢棄，另為公示催告之
    續行云云。
三、按票據喪失時，票據權利人得為公示催告之聲請；申報權利
    之公示催告，以得依背書轉讓之證券及其他法律有明文規定
    者為限，票據法第十九條及民事訴訟法第五百三十九條分別
    定有明文。惟依據票據法第一百二十條第一項第六款及第十
    一條第一項規定，支票上之發票年月日為絕對必要記載事項
    ，欠缺記載，即為無效之票據。既為無效之票據，即非「證
    券」，自不得依民事訴訟法第五百三十九條第一項之規定聲
    請為公示催告。經查：
(一)本件異議人主張遺失之本票，其發票年月日均為空白，依上
    開說明，即為無效之票據而非證券，且載明禁止背書轉讓，
    自不得聲請為公示催告。至於票據法第十一條第二項之規定
    ，係指外觀上已完成發票行為之票據而言，僅係關於善意執
    票人得為權利之行使，及債務人抗辯權之限制之規定，尚難
    據之而謂票據法有空白票據之明定也，是空白票據不能被認
    為票據法之票據（最高法院六十八年度第十五次民事庭會議
    決議(三)參照）。又票據法施行細則第五條第四項雖設有空白
    票據止付之規定，惟查其條文係規定：「通知止付之票據如
    為業經簽名而未記載完成之空白票據，而於喪失後經補充記
    載完成者，准依前兩項規定辦理。」而本件異議人遺失之本
    票，並未提出之票據掛失止付申請書，且其迄今發票年月日
    均為空白，自屬未經補充記載完成之支票，與上開空白票據
    辦理止付之要件不符。
(二)再者，法院審查票據遺失公示催告聲請時，僅為形式審查，
    即審查是否符合民事訴訟法第五百三十九條規定之要件，至
    執票人是否為發票人填寫發票日之機關，未據異議人於聲請
    時敘明，且依系爭本票之記載「本票僅供全國不動產大甲加
    盟店款項月費期間99.7-100.6擔保用，絕不供作其他用途，
    特此聲明。」難認有以執票人為填寫發票日機關之意思。又
    依兩造間系爭加盟契約書第12條第4款所稱「簽訂本契約同
    時，乙方(相對人)應簽發第一年各月月費之銀行支票共12張
    予甲方(聲請人)(發票日為每月十五日)。同時另簽發剩餘各
    年度月費總額、每一年度乙張之票據作為擔保。爾後，於每
    屆滿一年時應一次簽發次年度12張月費支票(發票日為每月
    十五日)。甲方於收悉前述12張支票時，應將同年度之擔保
    票據乙張退還予乙方」之記載觀之，本件系屬本票，是否為
    兩造間系爭契約第12條所稱擔保「銀行支票」已有可疑，且
    縱兩造同意以本票代支票時，系爭本票應屬該條款中段所稱
    「同時另簽發剩餘各年度月費總額、每一年度乙張之作據作
    為擔保」，因其票面額為一年度月費總額，當非前段或後段
    所稱每月月費1萬元、12月月費共12張之擔保本票，是以，
    依中段記載並無以執票人為填寫發票日機關之合意可言，亦
    無前揭最高法院決議意旨所示事由可言。縱有之，亦屬民事
    訴訟時實體問題，非票據遺失公示催告聲請審查範圍，是本
    件司法事務官駁回異議人公示催告之聲請，於法並無違誤，
    異議意旨指摘原裁定不當，聲明廢棄，為無理由，應予駁回
    。
四、爰依民事訴訟法第240條之4第3項前段，裁定如主文。
中    華    民    國   100    年    7     月    13    日
                  民事第一庭    法  官  陳學德
上為正本係照原本作成。
如對本裁定抗告須於裁定送達後10日內向本院提出抗告狀。
中    華    民    國   100    年    7     月    13    日
                                書記官  林錦源